【裁判字號】    95,簡上,83
【裁判日期】    950727
【裁判案由】    妨害兵役
【裁判全文】
臺灣基隆地方法院刑事判決              95年度簡上字第83號
公  訴  人  臺灣基隆地方法院檢察署檢察官
上  訴  人
即  被  告    甲○○
上列上訴人即被告因妨害兵役案件，不服本院基隆簡易庭中華民
國九十五年四月廿一日九十五年度基簡字第三五八號第一審簡易
判決（原聲請案號：九十五年度偵緝字第二三一號）提起上訴，
本院管轄之第二審合議庭認本案不宜為簡易判決處刑，爰依通常
程序審理並自為一審判決如下：
    主  文
原判決撤銷。
甲○○無罪。
    理  由
一、本案公訴意旨詳如原聲請簡易判決處刑書之記載（如附件）
    。
二、按犯罪事實應依證據認定之，無證據不得認定犯罪事實；不
    能證明被告犯罪者，應諭知無罪之判決，刑事訴訟法第一百
    五十四條第二項及第三百零一條第一項，分別定有明文。次
    按認定不利於被告之事實，須依積極證據，苟積極證據不足
    為不利於被告事實之認定時，即應為有利於被告之認定，更
    不必有何有利之證據；又事實之認定，應憑證據，如未能發
    現相當證據，或證據不足以證明，自不能以推測或擬制之方
    法，以為裁判基礎；被告否認犯罪事實所持之辯解，縱屬不
    能成立，仍非有積極證據足以證明其犯罪行為，不能遽為有
    罪之認定。而刑事訴訟法上所謂認定犯罪事實之積極證據，
    係指適合於被告犯罪事實之認定之積極證據而言，雖不以直
    接證據為限，間接證據亦包括在內；然而無論直接或間接證
    據，其為訴訟上之證明，須於通常一般之人均不致有所懷疑
    ，而得確信其為真實之程度者，始得據為有罪之認定，倘其
    證明尚未達到此一程度，而有合理之懷疑存在時，致使無從
    形成有罪之確信，根據「罪證有疑，利於被告」之證據法則
    ，即不得遽為不利被告之認定（最高法院三十年上字第八一
    六號、廿九年上字第三一０五號、卅年上字第一八三一號、
    四十年台上字第八六號及七十六年台上字第四九八六號判例
    意旨參照）。
三、本案公訴人以被告自國小後即未居住戶籍地，致指定應於民
    國九十四年八月廿四日之教育召集令無法送達，認被告係犯
    妨害兵役治罪條例第十條第一項第三款、第三項，應依同條
    例第六條第一項科刑，固非無據。經訊被告亦坦承確自國小
    即未居住戶籍地不諱，惟堅決否認其有避免召集之故意，並
    辯稱：其自國小即已遷移，然因為單親家庭，母不識字，亦
    無戶口名簿，故迄未為戶籍遷移，惟其亦有服義務役，且於
    軍中均留有基隆市○○路之住居資料，要無故意逃避召集等
    語。
四、經查，九十一年六月廿六日修正公布之妨害兵役治罪條例，
    乃將原第十一條條文移列為第十條，並於第十條第一項條文
    增加「意圖避免召集處理」之文字，是該條第一項第三款後
    備軍人遷移居住處所，無故不依規定申報者，須有避免召集
    之意圖，始構成犯罪；而第三項則以後備軍人犯第一項之罪
    為構成要件，故該條例第十條第三項之罪，自仍以有「意圖
    避免召集處理」為必要（九十二年法律座談會參照）。本案
    公訴人既起訴被告自國小後即已遷離原址，而被告復已服畢
    義務役而為後備軍人，則被告雖居住處所遷移未報，然長達
    近二年之義務役奉召服役，仍得以送達召集，且其亦未為逃
    避，則要無逃避僅數日之教育召集之理。況調取被告之兵籍
    卡，其中詳細住址，確係填載基隆市○○路一六八巷三弄卅
    三號之現住地，此有兵籍卡一件在卷可稽，核與被告所辯相
    符，應可採信。此外，本案復查無其他任何積極事証，足認
    被告有避免召集處理之意圖，揆諸前開規定說明，依「罪證
    有疑，利於被告」之證據法則，自應為被告無罪之諭知，以
    免冤抑。
五、據上論斷，應依刑事訴訟法第四百五十二條、第三百零一條
    第一項，判決如主文。
本案經檢察官乙○○到庭執行職務。
中    華    民    國    95    年    7     月    27    日
                  刑事第五庭審判長法  官  陳志祥
                                  法  官  楊皓清
                                  法  官  陳玉雲
以上正本證明與原本無異。
對於本件判決如有不服，應於收受送達後10日內，向本院提出上
訴書狀，上訴於臺灣高等法院，並按他造當事人之人數附具繕本
。
中    華    民    國    95    年    7     月    28    日
                                  書記官  王毓嫻
附件：
臺灣基隆地方法院檢察署檢察官聲請簡易判決處刑書
                                     95年度偵緝字第231號
    被      告  甲○○  男  27歲（民國○○年○○月○○日生）
                        籍設基隆市○○區○○路30巷16號
                        現居基隆市○○路168巷3弄33號5樓
                        國民身分證統一編號：Ｚ000000000號
上被告因妨害兵役案件，業經偵查終結，認為宜聲請以簡易判決
處刑，茲將犯罪事實及證據並所犯法條分敘如下：
        犯罪事實
一、甲○○係後備軍人，原設籍於基隆市○○區○○路30巷16號
    ，於就讀國小後即遷出上開處所已久，均無故不依規定申報
    現住地，致使基隆市後備司令部所發指定應於民國94年8月
    24 日前往宜蘭市○○路50號金六結營區報到之教育召集令
    無法送達。
二、案經基隆市後備司令部函送偵辦。
        證據並所犯法條
一、上揭犯罪事實，業據被告甲○○坦承不諱，復有原召集令、
    、基隆市警察局第二分局94年度充用要員遷出未報年籍表、
    94年度教育召集人員名冊影本、相片二幀附卷可稽，其犯嫌
    洵堪認定。
二、核被告甲○○所為，係違反妨害兵役治罪條例第10條第1項
    第3款、第3項之罪嫌，請依同條例第6條第1項科刑。
三、依刑事訴訟法第451條第1項聲請逕以簡易判決處刑。
    此    致
臺灣基隆地方法院基隆簡易庭
中    華    民    國    95    年    4     月    10    日
                              檢察官  周  慶  華
本件正本證明與原本無異
中    華    民    國    95    年    4     月    17    日
                              書記官  何  淑  貞
附錄所犯法條：
妨害兵役治罪條例第10條
    後備軍人意圖避免召集處理有下列行為之一者，處1年以下
    有期徒刑、拘役或科新臺幣9萬元以下罰金：
    一  離營歸鄉無故不依規定報到，或重複申報戶籍者。
    二  拒絕依規定調查，或體格檢查不到者。
    三  居住處所遷移，無故不依規定申報者。
    國民兵犯前項第3款之罪者，處6月以下有期徒刑、拘役或科
    新臺幣3萬元以下罰金。
    後備軍人犯第1項之罪或國民兵犯前項之罪，致使召集令無
    法送達者，以意圖避免召集論；分別依第5條或第6條科刑


司法院資訊處製作；財團法人民間司法改革基金會備份。
